臺灣高等法院臺南分院刑事判決
                                    111年度上易字第229號
上  訴  人  
即  被  告  盧彥宇




上列上訴人因詐欺案件，不服臺灣臺南地方法院110年度易字第1
05號中華民國111年1月26日第一審判決（起訴案號：臺灣臺南地
方檢察署110年度偵字第430號），提起上訴，本院判決如下：
    主  文
上訴駁回。
    事實及理由
壹、犯罪事實：
    盧彥宇意圖為自己不法所有，於民國109年5月13日下午，以
    臉書帳號「陳淑芳」向蔡軾泓佯稱自己為星城online遊戲幣
    幣商，並於同日16時許，透過LINE通訊軟體暱稱「小妞」之
    人與蔡軾泓聯絡，向蔡軾泓佯稱可出售遊戲幣云云，使蔡軾
    泓陷於錯誤，於同日16時5分向盧彥宇表示欲購買價值新臺
    幣（下同）700元之遊戲幣，盧彥宇再請具有詐欺犯意聯絡
    之周恩辰（業經原審判處有期徒刑3月確定）向遊戲幣幣商
    「龍雨跨界交流」索取700元之遊戲幣超商繳費代碼，並向
    周恩辰表示取得之遊戲幣一人一半。周恩辰旋即於同日16時
    7分向「龍雨跨界交流」表示欲購買價值700元遊戲幣，「龍
    雨跨界交流」人員蘇聖捷乃於同日16時8分提供周恩辰價值7
    00元遊戲幣之超商繳費代碼，周恩辰將該繳費代碼告知盧彥
    宇，盧彥宇再於同日16時8分以LINE將該繳費代碼告知蔡軾
    泓，蔡軾泓隨即於同日16時9分繳費700元完畢，並於同日16
    時10分將繳費明細收據拍照傳送予盧彥宇，由周恩彥將繳費
    完畢之訊息告知蘇聖捷後，蘇聖捷乃將價值700元之遊戲幣
    匯至周恩辰所申設之遊戲帳戶內，周恩辰再將一半之遊戲幣
    轉給盧彥宇，盧彥宇即以此方式取得價值350元遊戲幣之財
    產上不法利益。
貳、認定犯罪事實所憑之證據及理由：
一、證據能力部分：
    本判決所引用為判斷基礎之下列證據，關於被告以外之人於
    審判外陳述之傳聞供述證據，檢察官、被告於本院均同意作
    為證據使用，或知有傳聞證據之情形而未於言詞辯論終結前
    聲明異議（見本院卷第59-60頁），本院審酌該等證據作成
    時之情況，認為適當，均具有證據能力。
二、證明力部分：
  ㈠被告固坦承曾於上開時間委請周恩辰向遊戲幣幣商「龍雨跨
    界交流」取得700元遊戲幣之繳費代碼，周恩辰取得該代碼
    後告知被告，嗣「小妞」告知告訴人蔡軾泓該代碼，告訴人
    於同日16時9分繳費700元完畢，「龍雨跨界交流」即將價值
    700元之遊戲幣匯至周恩辰之遊戲帳戶，周恩辰再將一半之
    遊戲幣轉給被告之事實，惟否認有何詐欺得利之犯行，辯稱
    ：顏嘉星向我購買毒品欠我錢，我和周恩辰為了要玩線上遊
    戲叫顏嘉星還我錢，剛好顏嘉星說他有700元要還我，但是
    要我開遊戲代碼給他去繳錢，周恩辰在我旁邊，我就把代碼
    用LINE傳給顏嘉星，過了大約10分鐘，顏嘉星說他繳完了，
    我們就馬上拿到遊戲幣，我不知道顏嘉星用何方式去繳代碼
    ，也不知道顏嘉星會去詐欺別人云云。
  ㈡經查：臉書帳號「陳淑芳」及LINE通訊軟體暱稱「小妞」之
    人，於109年5月13日，佯稱為星城online遊戲幣幣商，向告
    訴人蔡軾泓偽稱自己可出售遊戲幣云云，使告訴人陷於錯誤
    ，於同日16時4分向「小妞」表示欲購買700元之遊戲幣；周
    恩辰即於同日16時7分向遊戲幣商「龍雨跨界交流」表示欲
    購買價值700元遊戲幣，「龍雨跨界交流」客服人員蘇聖捷
    乃於16時8分提供周恩辰超商繳費代碼（代碼：LLZ00000000
    000），嗣「小妞」再於16時8分將周恩辰取得之繳費代碼告
    知告訴人，告訴人於同日16時9分繳費700元完畢，並於16時
    10分傳送繳費代碼收據予「小妞」，蘇聖捷旋即將價值700
    元之遊戲幣匯至周恩辰之遊戲帳戶，周恩辰並將一半之遊戲
    幣轉給被告之事實，業據告訴人指訴及證人蘇聖捷、周恩辰
    證述明確（見偵1卷第9-13、15-19、127-130頁），並有告
    訴人與「陳淑芳」之MESSENGER對話紀錄截圖1張（見偵1卷
    第25頁）、告訴人與「小妞」之LINE對話紀錄截圖4張（見
    偵1卷第27-33頁）、告訴人提出之全家超商繳費明細影本（
    見偵1卷第35頁）、全家便利商店股份有限公司109年5月28
    日全管字第1189號函覆之繳費資料明細（見偵1卷第37-39頁
    ）、蘇聖捷提出之LINE對話紀錄截圖3張（見偵1卷第43-47
    頁）、蘇聖捷109年5月13日轉帳86460C幣予「飛仔仔」之遊
    戲幣匯款明細1份（見偵1卷第49-51頁）、周恩辰及其母黃
    美綺之存摺照片2張及身分證正反面影本1份（見偵1卷第53-
    63頁）、蘇聖捷與周恩辰對話及交易過程影片（偵1卷第183
    頁證物袋內光碟）、通聯調閱查詢單（見偵1卷第137-152頁
    ）在卷可佐，復為被告所不爭執（見本院卷第63頁），此部
    分之事實，首堪認定。
  ㈢關於本案遭詐騙之過程，證人蔡軾泓於警詢證稱：109年5月1
    3日13時許在臉書上有一名稱為「陳淑芳」的人加我好友，
    並且傳訊息密我，請我到他的個人首頁看他的文章，他自稱
    是遊戲幣的幣商，他說如果要買遊戲幣可以找他，並且給我
    他的LINE ID(我忘記對方LINE的ID了）叫我加他的LINE，我
    和他說我要買700元的遊戲幣，他請我到超商按繳費代碼LLZ
    00000000000，我按照他的指示到臺北市○○區○○路000號的全
    家超商日祥店操作機器購買繳費代碼LLZ00000000000，700
    元整，我購買完後撥打對方的LINE，對方不讀不回，我再上
    對方的臉書，對方已將臉書關閉，我才驚覺被騙等語（見偵
    1卷第11頁）。另關於上開購買遊戲幣之經過，證人周恩辰
    於偵查中係結證稱：當天是盧彥宇跟我說要請我玩，要我去
    跟幣商要代碼，有人會去幫他繳錢，他說要開700元的，我
    把超商的代碼LINE給他，當時他在我旁邊，盧彥宇就把代碼
    傳給別人，他平常跟我聯絡也是用「小妞」的LINE，沒過多
    久他就跟我說對方已經繳完了，之後我有跟「龍雨跨界交流
    」的客服說繳完了，他就把遊戲幣匯到我的遊戲帳戶錢街，
    我在遊戲裡面轉一半給盧彥宇的角色，一半我自己留著用；
    「陳淑芳」是盧彥宇在用的臉書，我知道他有在用這個「陳
    淑芳」的臉書跟人家騙遊戲幣，他在「陳淑芳」的臉書上寫
    說他有在賣遊戲幣，我有看過他在用「陳淑芳」的臉書，我
    不知道他當天是在用這種方式騙遊戲幣，檢察官提示的對話
    紀錄就是盧彥宇在用的「陳淑芳」帳號，他也有用「小妞」
    的LINE帳號，我百分之百確定這個小妞的LINE帳號是盧彥宇
    在用，「陳淑芳」的臉書也是他在用等語（見偵1卷第129-1
    30頁），於原審另具結證稱：盧彥宇用「陳淑芳」私訊過我
    ，盧彥宇也有使用「小妞」帳號（見原審卷第370-372頁）
    。證人周恩辰已明確證稱本案係應被告之要求向蘇聖捷購買
    遊戲幣，且「陳淑芳」及「小妞」均為被告所使用之帳號，
    其證述前後均屬一致，並無出入。況且周恩辰與被告為朋友
    關係，亦無任何債務糾紛，此業據周恩辰於原審證述明確（
    見原審卷第377頁），被告於本案更無償贈送價值350元之遊
    戲幣予周恩辰使用，周恩辰實無甘冒偽證罪之風險，故為虛
    偽證述而誣陷被告之必要，是其證述可信度極高。
  ㈣再者，依「小妞」與告訴人間之LINE對話紀錄（見偵1卷第27
    -31頁），告訴人於109年5月13日16時4分表示：「我星城要
    買幣」，16時5分稱：「我先買700」，「小妞」旋於16時8
    分傳送代碼LLZ00000000000予告訴人，告訴人於16時10分將
    繳費收據拍照上傳予「小妞」。對照周恩辰與蘇聖捷間之LI
    NE對話紀錄（見偵1卷第43-47頁），周恩辰於16時7分告知
    蘇聖捷「錢街代碼700整」，蘇聖捷立即於16時8分傳送代碼
    ，周恩辰並於4時10分表示已繳款。則比對上開對話紀錄可
    知，「小妞」於得知告訴人欲購買700元之遊戲幣後，立即
    告知周恩辰此事，而周恩辰向蘇聖捷取得繳費代碼後，亦於
    第一時間告知「小妞」，嗣「小妞」知悉告訴人已繳款後，
    更隨即告知周恩辰，足見周恩辰與「小妞」於斯時應可直接
    聯繫對方，始能於雙方分別與蘇聖捷及告訴人以LINE聯繫後
    ，得於第一時間傳送訊息通知對方，並立即由告訴人完成繳
    款，由此益證周恩辰所證稱「小妞」、「陳淑芳」係被告所
    使用之帳號乙節，應可採信，使用上開帳號向告訴人詐得遊
    戲幣之人，應為被告無誤。
  ㈤被告辯解不可採之理由（兼論上訴意旨不可採之理由）：
　⒈被告於偵查中供稱：周恩辰給我代碼之後，我是給顏嘉星，
    可能是顏嘉星跟被害人接洽的，因為顏嘉星欠我們2,000元
    ，顏嘉星當天打電話跟我說他要700元的代碼，我跟他說你
    欠我錢，我就直接把700元扣起來，因為顏嘉星不夠錢，只
    有700元，我當天是用LINE和顏嘉星聯絡（見偵1卷第159-16
    0頁），於原審訊問時又改稱：我應該是幫助周恩辰犯罪，
    因為當初是周恩辰找我說有人要買遊戲點數，是我開給他的
    ，但是我不知道錢是他騙來要付的（見原審卷第91頁），於
    原審準備程序另辯稱：本案遊戲幣的超商繳費代碼是周恩辰
    給我的，我跟周恩辰本來就會有金錢交流，另外有一個欠我
    錢的人叫顏嘉星，我要顏嘉星幫我去繳遊戲幣的超商代碼抵
    掉他欠我的錢，然後顏嘉星說已經他已經繳好了，我就跟周
    恩辰講，周恩辰才去跟龍雨跨界拿遊戲幣（見原審卷第274
    頁），關於究竟係周恩辰抑或顏嘉星先表示欲購買遊戲點數
    、係周恩辰或被告交付遊戲代碼予對方，其所述前後反覆不
    一，破綻百出。更何況被告指稱本案係顏嘉星所主導，其均
    不知情，惟卻又以與顏嘉星不合為由，不願聲請傳喚顏嘉星
    到庭作證（見原審卷第274頁），其所述顯然係事後卸責之
    詞，不足採信。
　⒉再者，被告於本院又供稱：顏嘉星欠我錢，我跟周恩辰為了
    要玩線上遊戲，我叫顏嘉星還我錢，剛好顏嘉星說他有700
    元要還我，我說好，但是要我開代碼給他；我開代碼給顏嘉
    星去繳款，過了大約10分鐘後，顏嘉星就告訴我他有繳錢（
    見本院卷第61頁），惟本案欲購買遊戲幣之數額700元係告
    訴人於當日16時5分主動告知「小妞」，且於5分鐘後告訴人
    即已繳款完畢等情，已如前述，足見本案詐騙過程於5分鐘
    內即已完成，是告訴人不可能於繳款前10分鐘即已告知顏嘉
    星其欲購買700元之遊戲幣，顏嘉星亦不可能事先預見被告
    於斯時正與周恩辰欲玩線上遊戲，再與被告聯絡相關事宜後
    ，於被告傳送繳費代碼後10分鐘始告知被告已繳費完成。是
    被告前揭辯解，顯然與客觀跡證不符，不足採信。
　⒊至於證人周恩辰於原審雖證稱：代碼是我傳給盧彥宇，盧彥
    宇叫顏嘉星繳的（見原審卷第366頁），惟其又證稱：是遊
    戲幣打完之後過好幾小時，盧彥宇才跟我說是顏嘉星繳的，
    我一開始想說是盧彥宇要請我（見原審卷第166-167頁），
    足認此部分亦係周恩辰聽聞自盧彥宇單方面之說詞，實不足
    為有利於被告之認定。　
三、綜上所述，被告所辯核屬犯後卸責之詞，均不可採。本件事
    證明確，被告上開犯行，足以認定，應依法論科。
參、論罪科刑及維持原判決之理由：
一、按刑法第339條第1項、第2項分別規定詐欺取財罪及詐欺得
    利罪，前者之行為客體係指財物，後者則指取得債權、免除
    債務、延期履行債務或提供勞務等財物以外之財產上不法利
    益（最高法院86年台上字第3534號判決意旨參照）。又遊戲
    幣，並非現實可見之有形體財物，而係供人憑以進行網路遊
    戲，屬具有財產上價值之利益。查被告向告訴人佯稱出售遊
    戲幣，致告訴人陷於錯誤，持上開超商繳費代碼繳款，因此
    免除或消滅自身所負應給付購買遊戲幣之價金債務之不法利
    益，自屬於財產上之不法利益。是核被告所為，係犯刑法第
    339條第2項詐欺得利罪。
二、被告與周恩辰就本案犯行具有犯意聯絡及行為分擔，應論以
    共同正犯。
三、維持原判決之理由：
　㈠原審依前揭事證，適用刑法第339條第2項、第28條、第41條
    第項、第38條之1第1項前段、第3項之規定，並審酌被告不
    思以正當途徑獲取所需，恣意詐欺告訴人，以取得前述財產
    上不法利益，危害交易安全及信賴關係，且未尊重他人財產
    權，所為實有不該；並考量其犯後否認犯行，迄未與告訴人
    達成和解或賠償損害；參以被告之犯罪動機、目的、手段、
    參與程度、犯罪情節及所生之損害；兼衡被告之前科素行、
    智識程度及家庭經濟狀況等一切情狀，量處有期徒刑3月，
    並諭知易科罰金之折算標準；另認被告向告訴人所詐得價值
    700元之遊戲幣，由其與周恩辰各自取得一半，是價值350元
    之遊戲幣為被告之犯罪所得，且未據扣案，應依刑法第38條
    之1第1項前段、第3項之規定宣告沒收，於全部或一部不能
    沒收或不宜執行沒收時，追徵其價額。
　㈡經核原判決認事用法並無違誤，量刑亦稱允當。上訴意旨仍
    否認犯行指摘原判決不當，為無理由，已如前述，應予駁回
    。
肆、應適用之法條：
    刑事訴訟法第368 條。
本案經檢察官江孟芝提起公訴，檢察官蔡麗宜到庭執行職務。
中　　華　　民　　國　　111 　年　　7 　　月　　27　　日
                  刑事第七庭    審判長法  官  吳勇輝
                                      法  官  黃國永
                                      法  官  吳錦佳
以上正本證明與原本無異。
不得上訴。
　　　　　　　　　　　　　　　　　　　書記官  王杏月　　
中　　華　　民　　國　　111 　年　　7 　　月　　27　　日
本判決論罪科刑條文：
中華民國刑法第339條
（普通詐欺罪）
意圖為自己或第三人不法之所有，以詐術使人將本人或第三人之
物交付者，處5年以下有期徒刑、拘役或科或併科50萬元以下罰
金。
以前項方法得財產上不法之利益或使第三人得之者，亦同。
前二項之未遂犯罰之。

全案卷證對照表：
NO 本院卷證簡稱 原卷名稱 1 偵1卷 臺灣臺南地方檢察署109年度偵字第15868號卷 2 偵2卷 臺灣臺南地方檢察署110年度偵字第430號卷 3 原審卷 臺灣臺南地方法院110年度易字第105號卷 4 本院卷 臺灣高等法院臺南分院111年度上易字第229號卷